最高法院刑事判決　　　　　　九十四年度台上字第五四六二號
　　上　訴　人　甲○○
　　　　　　　　　　　　巷6號.
　　選任辯護人　楊國宏　律師
　　　　　　　　王宇晁　律師
上列上訴人因違反貪污治罪條例案件，不服國防部最高軍事法院
中華民國九十三年十一月十八日上訴審更審判決（九十三年度忠
判字第十四號，起訴案號：國防部高等軍事法院檢察署九十年愛
偵字第００一號），提起上訴，本院判決如下：
    主  文
原判決關於連續對於職務上之行為，收受賄賂部分撤銷，發回國
防部最高軍事法院。
其他上訴駁回。
    理  由
一、撤銷發回部分（即關於職務上之行為，收受賄賂罪部分）：
本件原判決認定：上訴人甲○○原任職國防部陸軍總司令部人事
署中校參謀（民國七十年八月二十一日入伍，陸軍官校第五十四
期畢業，志願役，已於九十年五月十六日退役）期間，自八十七
年七月起承辦該署「大陸地區遺族或法定受益人請領在台單身亡
故軍人餘額退伍金」（下稱餘額退伍金）之資格審核業務，為依
據法令從事公務之人員。緣於八十七年間，因其軍校同學畢甄任
職於黃致傑經營之「汎理大陸顧問有限公司」，辦理有關大陸人
民繼承榮民遺產等業務，向其請教「餘額退伍金」申辦事宜。上
訴人見有利可圖，乃先後於八十七年五、六月間，將業務上蒐整
之「在台單身亡故軍人名冊」約一千六百餘份，提供畢甄作為客
源資料，並鼓勵其自立門戶。畢甄遂於八十七年八月間離職，前
往大陸地區了解市場後，以上訴人交付之名冊招攬業務，並為便
於迅速取得核准請領「餘額退伍金」之核定函，乃以於審核通過
後交付所請「餘額退伍金」總額百分之三之金錢予上訴人，作為
核准領取之對價，且為免啟人疑竇，遂以不知情之黃平、陳正祥
、莊明輝及吳雅雯等人為大陸地區申請人之在台聯絡親友，並由
上訴人以係榮民之家或退輔會二機關交辦為由，指示不知情之協
辦文書兵許景昌優先審核，以縮短請領之時間。上訴人對於執行
職務之行為，竟基於收受賄賂之概括犯意，自八十八年六月至八
十九年十月間，不定期在桃園縣中壢市○○○路二三二巷六號四
樓住處，收受畢甄給付已辦妥如原判決附表所示之三十四人次「
餘額退伍金」總額百分之三之賄款八、九次，收受賄賂金額總計
新台幣（下同）四十五萬九千三百五十七元等情，因而撤銷初審
關於上訴人職務上之行為，收受賄賂部分之判決，改判論上訴人
以依據法令從事公務之人員，連續對於職務上之行為，收受賄賂
罪，判處有期徒刑柒年貳月，褫奪公權伍年，固非無見。
惟查：（一）有罪判決書事實之認定與理由之說明必須互相一致
，方為合法。倘若事實之認定與理由之說明不相一致，按諸刑事
訴訟法第三百七十九條第十四款後段規定，自屬判決理由矛盾之
當然違背法令。本件原判決事實認定：畢甄……為便於迅速取得
核准請領「餘額退伍金」之核定函，乃以於審核通過後交付所請
「餘額退伍金」總額百分之三之金錢予上訴人，作為核准領取之
對價，……並由上訴人以係榮民之家或退輔會二機關交辦為由，
指示不知情之協辦文書兵許景昌優先審核，以縮短請領之時間
……賄賂金額總計四十五萬九千三百五十七元等情；理由亦
說明：足徵畢甄交付予上訴人之金額與上訴人交代證人許景昌就
畢甄申辦之案件儘速處理，該不法報酬與上訴人之職務有一定對
價關係等語（見原判決第二頁倒數第一至六行、第三頁第一、二
行、第十三頁第三至五行）。如果無訛，似以「餘額退伍金」總
額百分之三，總計四十五萬九千三百五十七元之金錢作為上訴人
交代許景昌對畢甄申辦之案件儘速處理，使畢甄迅速取得核准請
領「餘額退伍金」核定函之代價，並非上訴人所提供「在台單身
亡故軍人名冊」之對價；而理由卻又說明：其所提供予畢甄之一
千六百餘份名冊，應與該署所掌管之退除役給與名冊有所關聯，
自屬其「職務上之行為」等語（見原判決第十一頁第五、六行）
。如果不虛，係認本件上訴人提供一千六百餘份「在台單身亡故
軍人名冊」為其職務上行為，前後不一，已難謂無理由矛盾之違
誤。且前者既已說明上訴人所取得百分之三之報酬非其提供「在
台單身亡故軍人名冊」之對價，得否以上訴人提供「在台單身亡
故軍人名冊」之職務上行為，而論其以職務上之行為收受賄賂罪
？饒有研求餘地。因攸關法律之適用，自有調查釐清之必要，原
審未予究明，遽為認定，致其事實尚欠明瞭，本院無從為適用法
則當否之判斷。（二）原判決理由引用證人畢甄於八十九年十一
月九日法務部調查局桃園縣調查站（下稱桃園縣調查站）詢問時
陳述：伊係將自上訴人處取得之一千五、六百個國軍在台單身亡
故退員名單……拿來做為申領該等案件之來源，伊會於每件完成
申領餘額退伍金個案，固定抽取所申領餘額退伍金總數百分之三
金額之現金，做為上訴人之酬勞等語，資為判決之基礎。然畢甄
於桃園縣調查站詢問時復稱：伊所給付上訴人個案百分之三之酬
勞，不限於其所交付之一千五、六百個國軍在台單身亡故退員名
單內所完成之案件等語（見偵一卷第九十九頁反面、第一百頁）
，與前開陳述之內容，互有矛盾。原判決未予調查、釐清，亦未
於理由內說明其取捨之心證理由，亦有違誤。以上或為上訴意旨
所指摘，或為本院得依職權調查之事項，應認原判決仍有撤銷發
回之原因。
二、駁回部分（即對於非主管之事務，明知違背法令，利用職權
身分圖利罪）：
查第三審上訴書狀，應敘述上訴之理由，其未敘述者，得於提起
上訴後十日內補提理由書於原審法院，已逾上述期間，而於第三
審法院未判決前仍未提出上訴理由書狀者，第三審法院應以判決
駁回之，刑事訴訟法第三百八十二條第一項、第三百九十五條後
段規定甚明。本件上訴人不服原判決論其以連續對於非主管之事
務，明知違背法令，利用職權身分圖其他私人不法利益，因而獲
得利益罪刑部分之判決，於九十三年十二月七日提起上訴，嗣分
別於九十三年十二月十五日、九十四年四月十四日、十九日先後
三次提出上訴理由狀（即理由狀《一》、《二》、《三》）均未
就此部分敘述理由，迄今逾期已久，於本院未判決前仍未就此部
分提出上訴理由，依上開規定，其此部分之上訴自非合法，應予
駁回。
據上論結，應依軍事審判法第二百零六條，刑事訴訟法第三百九
十七條、第四百零一條、第三百九十五條後段，判決如主文。
中　　華　　民　　國　九十四　年　　九　　月　 三十　 日
                      最高法院刑事第七庭
                          審判長法官  林　增　福
                                法官  邵　燕　玲
                                法官  張　清　埤
                                法官  陳　世　雄
                                法官  陳　朱　貴
      本件正本證明與原本無異
                                      書  記  官
中　　華　　民　　國　九十四　年　　十　　月　　六　　日
                                                      J
